【裁判字號】    90,訴,1070
【裁判日期】    901105
【裁判案由】    殺人未遂等
【裁判全文】
臺灣板橋地方法院刑事判決                          九十年度訴字第一○七○號
    公  訴  人  臺灣板橋地方法院檢察署檢察官
    被      告  戊○○
    選任辯護人  吳忠勇
右列被告因殺人未遂等案件，經檢察官提起公訴（九十年度偵字第四九九二號），甲○判決如左：
    主      文
本件公訴不受理。
    理      由
一、公訴意旨略以：被告戊○○因懷疑丁○○與其妻庚○○有不正常之男女關係，竟
    基於殺人、毀損之犯意，於民國（下同）八十九年十月二十四日二十二時許，攜
    帶木製棒球棍，至丁○○位於臺北縣板橋市○○街八十號六樓之住處，敲破該處
    之玻璃窗、紗窗等物而予以毀損，並以該木製棒球棍揮擊丁○○之胸部，致丁○○受有胸部鈍傷合併心臟挫傷、左側血胸之傷害，幸經丁○○之子乙○○及承辦
    警員緊急送醫救治而未生死亡之結果，因認被告戊○○涉犯刑法三百五十四條之
    毀損罪嫌、第二百七十一條第二項、第一項之殺人未遂罪嫌。
二、按犯罪事實應依證據認定之，無證據不得推定其犯罪事實，刑事訴訟法第一百五
    十四條定有明文。又犯罪事實之認定，應憑真實之證據，倘證據是否真實尚欠明
    確，自難以擬制推測之方法，為其判斷之基礎；而認定犯罪事實之證據係指足以
    認定被告確有犯罪行為之積極證據而言，該項證據自須適合於被告犯罪事實之認
    定，始得採為斷罪資料（參照最高法院五十三年臺上字第六五六號、二十九年上
    字第三一○五號判例）。且刑事訴訟上證明之資料，無論其為直接或間接證據，
    均須達於通常一般之人均不致有所懷疑，而得確信其為真實之程度，始得據為有
    罪之認定，若其關於被告是否犯罪之證明未能達此程度，而有合理懷疑之存在，
    致使無從形成有罪之確信，根據「罪證有疑，利於被告」之證據法則，即不得遽
    為不利被告之認定（參照最高法院七十六年度臺上字第四九八六號判例）。其以
    情況證據（即間接證據）斷罪時，尤須基於該證據在直接關係上所可證明之他項
    情況事實，本乎推理作用足以確證被告有罪，方為合法，不得徒憑主觀上之推想
    ，將一般經驗上有利被告之其他合理情況逕予排除（參照最高法院三十二年上字
    第六十七號判例），再者，告訴人之告訴係以使被告受刑事追訴為目的，其陳述
    是否與事實相符，仍應調查其他證據以資審認（參照最高法院五十二年臺上字第
    一三○○號判例）。次按殺人未遂與傷害之區別，應以加害人有無殺意為斷；至
    其殺意之有無，雖不以兇器之種類及傷痕之多少等，為絕對之認定標準，但加害
    人下手之部位、用力之程度，仍非不可藉為判斷有無殺意之心證依據（參照最高
    法院八十七年臺上字第三一二三號判決要旨）。
三、公訴人認被告戊○○涉犯前開殺人未遂罪嫌，無非係以被告戊○○坦承持木製棒
    球棍揮擊告訴人丁○○之左腋下，且據告訴人指訴歷歷，並與證人即告訴人之子
    乙○○於警訊時所證述之情節相符，並有「長庚紀念醫院」診斷證明書四紙、病
    危通知單一紙、「亞東紀念醫院」病危通知單一紙、照片十一張附卷可參及木製
    棒球棍一支扣案可證。因被告懷疑告訴人與其妻有染，先則出自憤恨之心，後復
    行以致命之舉，其係基於殺人之犯意甚明為其論斷依據。訊據被告戊○○固亦坦
    承因一時氣憤，確曾持木製棒球棍揮擊而擊中告訴人丁○○之左胸部一事，惟辯
    稱：伊並無殺人之犯意等語。
四、經查：
（一）本案被告戊○○因告訴人之妻主動向伊表示告訴人與其妻疑有曖昧關係，故於
      八十九年十月二十四日晚上先至告訴人位於臺北縣板橋市○○街八十號六樓之
      住處與告訴人理論、互毆後即下樓等告訴人商談此事，因告訴人遲未下樓，故
      被告乃按其他樓層住戶之門鈴，嗣告訴人始讓被告再度進入該六樓住處，而被
      告進入該處後先持木製棒球棍敲破該處之玻璃窗、紗窗，其後於鄰人在場之情
      況下，因受告訴人之言語激怒，被告乃以該木製棒球棍揮擊而擊中告訴人之左
      胸部，其後警察到場處理，被告及告訴人並至臺北縣警察局板橋分局後埔派出
      所欲談和解之事，惟尚未談妥和解事宜即因告訴人身體不適而送醫救治等情，
      業據被告於警訊、檢察官偵查及甲○審理中迭為供承，且為告訴人於檢察官偵
      查及甲○審理中所陳稱，核與在場之證人蔣秀美（告訴人之妻）、乙○○（告
      訴人之子）林政治（住臺北縣板橋市○○街八十號四樓）、辛○○（告訴人之
      友人）、己○○（處理本案之警員）、丙○○（告訴人之弟）於甲○審理中所
      證情節相符，而堪採信。
（二）由上開過程足知：
  １、被告並非預謀於當晚擊殺告訴人，否則何以其於第一次上樓而無他人在場時僅
      與告訴人互毆後即下樓，卻反而於多數人在場之情況下以木製棒球棍揮擊告訴
      人？
  ２、被告以木製棒球棍揮擊告訴人之部位係左胸部，固然依財團法人長庚紀念醫院
      九十年四月二十三日（９０）長庚院法字第○三四五號函（見偵卷第四十三頁
      ）、財團法人長庚紀念醫院於八十九年十月二十五日、十一月二日、十一月十
      四日所分別出具之診斷證明書（見偵卷第三十三頁至第三十五頁）等文件，得
      知被告所揮擊之力道非輕，惟若被告真有殺人之犯意，又何以未朝告訴人頭部
      要害揮擊，且僅揮一棍？
  ３、告訴人受傷後並未旋即就醫，卻反而至派出所內與被告商談和解之事，顯然斯
      時被告之揮擊行為，於客觀上並非有致人於死之危險存在，亦即被告之揮擊力
      道、部位尚與一般殺人之外觀行為有間。
（三）至於依告訴人及證人蔣秀美、乙○○、林政治、辛○○、丙○○所述，固足認
      定被告於揮擊被告時曾出言「給你死」一語，惟衡之常情，人於盛怒之際，往
      往往口不擇言，與其本意並非必然吻合；況且被告遭激怒而揮擊之瞬間，就被
      告己身而言，是否能釐清自己之犯意為何，已非無疑；則又何能執該「給你死
      」一語即遽為被告不利之認定。
（四）綜上所述，是被告所辯並無殺人之犯意並非無可採信；公訴人雖認被告揮擊告
      訴人之犯行涉犯殺人未遂罪嫌，惟其所依據之事證，尚不足以為被告有犯殺人
      未遂罪之認定；此外，甲○復查無其他積極確切之證據足資認定被告有被訴殺
      人未遂之犯行，揆諸前開說明，自應依法為被告有利之認定。
五、查被告戊○○基於傷害之犯意，於右開時地持木製棒球棍揮擊告訴人左胸部之行
    為，核係犯刑法第二百七十七條第一項之傷害罪，公訴人認被告之上開行為，係
    犯刑法第二百七十一條第二項、第一項之殺人未遂罪嫌，尚有未洽，惟其基本社
    會事實同一，甲○自應予以審理。又被告被訴前開敲破告訴人住處之玻璃窗、紗
    窗等物，公訴人認被告係犯刑法第三百五十四條之毀損罪嫌。而按告訴乃論之罪
    ，告訴人於第一審辯論終結前得撤回其告訴，又告訴經撤回者，應諭知不受理之
    判決，刑事訴訟法第二百三十八條第一項、第三百零三條第三款分別定有明文。
    查刑法第二百七十七第一項之傷害罪及刑法三百五十四條之毀損罪，依同法第二
    百八十七條前段、第三百五十七條之規定，均須告訴乃論。茲因告訴人已與被告
    達成和解，而當庭撤回告訴（見甲○九十年十月五日訊問筆錄、卷附撤回告訴狀
    及和解書影本），揆諸前揭說明，本件自應為諭知不受理之判決。
據上論斷，應依刑事訴訟法第三百零三條第三款，判決如主文。
本案經檢察官洪清秀到庭執行職務。
中      華      民國      九十        年    十      月   三十一   日
                                      台灣板橋地方法院刑事第五庭
                                          法  官  陳  鴻  清
右正本證明與原本無異。
如不服本判決，應於判決送達後十日內向甲○提出上訴狀 (應附繕本) ，上訴於臺灣
高等法院。
                                          書記官  林  蔚  然
中      華      民      國      九十        年    十一    月     五     日


司法院資訊處製作；財團法人民間司法改革基金會備份。
